# 课题项目处理

提问人：Ryan_q 时间：2023-07-21 15:47:14
@chenyiwei，陈版主，有一实务案例请教:
公司主要面向铁路网络安全系统软件，由于软件供应商与政府部门合作对接需要课题、试点、试站推广、最后才能入选资格，后续是否能获取合同视招标结果而定。
铁路部门在进行课题实验时均会让软件供应商进行研究开发并将产品送至站点实验，软件供应商为了入选均前期均会花费大量工作进行研发，投入成本可能超过千万，此时铁路部门由于存在预算额度，会示意性补偿供应商 50 万元并以项目开发合同签订且要求供应商进行开票。
如上背景，研发成本 1000 万， 50 万的象征性补偿（要求开发票且很可能符合收入准则）合同约定课题要求标准。
问：
1 、虽然 50 万很可能符合收入准则要求，但整体判断下来 1000 万均计入合同履约成本存在一定不合理，主要是其本质上不符合合理商业实质，供应商巨额花费主要是获取未来招标的成果并非获取 50 万收入，实质上应当为研发费用。
2 、是否可以将 1000 万均计入研发费用， 50 万仅为研发费用的部分补偿（政府补助）。
3 、极端来看，是否因为签订合同，且合同对价为名义价格 1 元，会导致成本费用由研发费用转为营业成本。
望陈版主指导！

回答人：chenyiwei
本案例所涉及的软件均为根据客户（铁路部门）的需求进行的定制研发，研发成果仅可供客户使用，因此参照《监管规则适用指引——会计类第 2 号》之“2-8 定制化产品相关研发支出的会计处理”，不应确认研发费用。
从本案例情况看，由于客户的强势和垄断地位，供应商有可能面临投入大额研发投入无法获得补偿的风险， 50 万的补偿仅为象征性的，不能理解为符合收入准则规定的“收入”。
建议处理原则如下：
1 、在中标前投入的前期研发，因为属于定制研发，但此时尚无符合新收入准则第五条要求的客户合同，故不能确认为合同履约成本，也不能作为资产挂账（不确定能否收回），故只能列作销售费用（类似于市场开拓费用）。此阶段如果收到铁路部门的象征性补偿的，则补偿款冲减销售费用。
2 、确定中标后，自中标之日起，合同成立。后续继续发生的研发、实施等相关支出可以作为合同履约成本予以归集（前期已计入销售费用的支出不再调整到合同履约成本），并随着收入的确认（时点法或者时段法）相应结转到营业成本。